臺灣高雄地方法院刑事判決　　　　　　　94年度訴緝字第133號
公　訴　人　臺灣高雄地方法院檢察署檢察官
被　　　告　甲○○
選任辯護人　楊昌禧　律師
上列被告因偽造文書等案件，經檢察官提起公訴（74年度偵字第
1900號、第2282號、第3643號、第4913號、第6341號、第2669號
），本院判決如下：
    主  文
本件免訴。
    理  由
一、本件公訴意旨略以：被告甲○○係設在高雄市○○區○○路
    45號高雄市金世界大飯店（簡稱「金世界大飯店」）董事長
    ，為申請許可設立該飯店為觀光旅館而取得觀光旅館業營業
    執照之目的，並於72年3 月間，由金世界大飯代表人甲○○
    向高雄市政府建設局申請核轉交通部，准予設立該飯店為觀
    光旅館，惟經交通部觀光局技士王逸安及科長鐘福松書面審
    查時，發現有11項缺點而退件。同年4 月6 日，高雄市政府
    建設局依據交通部函檢送觀光局核駁理由，通知金世界大飯
    店，應將上開11項缺點改善後再議。金世界大飯店代表人甲
    ○○於翌日即同年4 月7 日，以金世界大飯店已改善為由，
    再函請高雄市政府建設局核轉交通部。適具有公務員身分之
    其他共同被告林昭木（業於81年4 月24日，經最高法院81年
    臺上字第1926號判決上訴駁回，而受有期徒刑3 月之高等法
    院高雄分院80年上更七字第53號判決確定）擔任高雄市政府
    建設局第五科股長、黃賜川（同上判決而受有期徒刑4 月之
    判決確定）擔任該科科員，渠等二人明知上開11項缺，多項
    涉及建築物結構體，無法於1 日內改善完畢，而被告甲○○
    所提出之改善資料，係屬不實，竟由被告甲○○及其金世界
    大飯店協理龔泰宗（同上判決而受有期徒刑4 月之判決確定
    ）、上開科長林昭木、科員黃賜川，於72年4 月7 日，共同
    基於偽造文書之概括犯意，並由林昭木、黃賜川於同日，在
    高雄市政府建設局內，共同依據被告甲○○所提出上開改善
    資料內所載「各種設備，符合有關建築法令之規定」之不實
    事項，登載於職務上所掌管之新建觀光旅館建築及設備審查
    紀錄表內，並於所掌管之公文函稿上，簽註：「所發現之11
    點予以補正完畢，再經本局審核結果，尚符規定」之不實事
    項，復函轉交通部，使交通部據以核准受理金世界大飯店籌
    建為一般觀光旅館之申請，足以生損害於交通部觀光局對於
    一般觀光旅館業之管理正確性；嗣於72年9 月間，被告甲○
    ○為求儘早取得上開觀光旅館之營業執照，雖明知該飯店有
    關工程並未全部完工，上開觀光旅館之設備尚未籌建完成，
    仍報請完工勘驗，並於72年10月12日，由內政部警政署交通
    部觀光局、高雄市政府警察局、工務局、衛生局、建設局等
    各權責單位會同至高雄市○○區○○路45號，會勘金世界大
    飯店時，除發現原觀光局指示之11項缺點未改善外，另發現
    尚有20餘項缺點待改善，並經不知情之會勘主持人即觀光局
    人員林芳明於新建觀光觀光旅館建築及設備勘驗紀錄表內記
    載：「各單位所提應行改善事項（缺點），請業者改善，逕
    洽各有關單位複驗合格後，將意見彙總報核。」未予通過。
    嗣於72年10月17日，被告甲○○取得上開其他權責單位之複
    驗合格證明後，交由其他共同被告龔泰宗送往高雄市政府建
    設局申請核轉交通部核發觀光旅館營業執照，而上開其他共
    同被告林昭木、黃賜川明知上開飯店設備，未符合觀光旅館
    之設備標準，亦不符合會勘紀錄表內缺點之改善，仍承前之
    犯意聯絡，由渠等二人於72年10月18日，在高雄市政府建設
    局內，於其二人職務上所掌承辦之公文函稿上，共同簽註：
    「該飯店之查驗，經本局於72年10月12日，會同各有關單位
    查驗完畢，符合觀光旅遊業管理規則之規定」，請准予發照
    之不實事項，並於72年10月18日，以72高市建設五字第2497
    0 號函交通部觀光局。詎不知情之交通部觀光局業務組第2
    科科長鍾福松（業經高等法院臺南分院76年上更二字第886
    號於77年9 月16日判處無罪確定）接獲高雄市政府建設局申
    請函副本後擱置未辦，經被告甲○○獲知本件上開承辦科長
    鍾福松擱置未辦，遂於72年10月20日許，與其他共同被告龔
    泰宗，共同基於行賄之犯意聯絡，並由龔泰宗於72年10月21
    日許，以新臺幣20,000元，向上開科長鍾福松行賄，但為鍾
    福松拒絕並退還；嗣由交通部於72年10月27日，依據高雄市
    政府建設上開函文以核發交觀，業字第285 號觀光旅館業營
    業執照一紙，足以生損害於交通部觀光局對於觀光旅館業營
    業執照之管理。因認被告甲○○涉有刑法第28條、第213 條
    共同使公務員登載不實罪及戡亂時期貪污治罪條例第11條第
    1 項違背職務行賄罪嫌。
二、按案件時效完成者，應諭知免訴之判決，並得不經言詞辯論
    為之，刑事訴訟法第303條第2 款、第307條分別定有明文。
    次按刑法第213 條之公務員登載不實罪以及戡亂時期貪污治
    罪條例第11條違背職務行賄罪之法定最重本刑皆為有期徒刑
    7 年，依刑法第80條第1項第2款規定，其追訴權時效期間為
    10年，惟其追訴權時效如依法律之規定，偵查、起訴或審判
    之程序，不能開始或繼續時，停止其進行，其時效之停止，
    自停止原因消滅之日起與停止前已經過之期間，一併計算，
    停止原因繼續存在之期間，如達於上開10年追訴權時效期間
    1/4（即2年6月）時，其停止原因視為消滅，刑法第80條第1
    項第2 款、第83條分別定有明文，又前開停止時效進行之事
    由，包括因被告通緝審判程序不能開始或繼續之情形，亦經
    司法院29年院字第1963號著有解釋意旨可參。
三、經查，本院74年度訴字第914 號被告甲○○被訴使公務員登
    載不實罪及關於違背職務行賄罪之案件，其所犯使公務員登
    載不實罪之最後終了日係72年10月17日（詳參本院74年度訴
    字第914 號卷第4 頁反面第10行）；另其被訴違背職務行賄
    罪之最後終了日為72年10月21日（詳參臺灣高雄地方法院檢
    察署74年度偵字第2282號卷第6 頁反面第4 行至第10行、第
    19 頁 第3 行至第7 行），惟本院於76年5 月31日受理後，
    迄至76年7 月1 日，始對此2 罪部分發佈通緝（詳參本院94
    年度訴緝字第133 號卷第7 頁、第8 頁之通緝書文號日期）
    ；又臺灣高雄地方法院檢察署檢察官開始實施偵查日為74年
    2 月14日（詳參臺灣高雄地方法院檢察署74年度偵字第2669
    號卷第1 頁），是本件被告甲○○所犯上開2 罪之追訴權時
    效期間，均應為12年6 月，但應扣除通緝前之偵審期間（經
    臺灣高雄地方法院檢察署於74年2 月14日受理開始偵查，並
    於74年5 月3 日起訴，於74年5 月31日繫屬本院，並由本院
    於76年7 月1 日通緝），計算至屆滿12年6 月止。因此，上
    開有關被告甲○○被訴使公務員登載不實罪之追訴權時效完
    成於87年9 月5 日；另有關其所犯關於違背職務行賄罪之追
    訴權時效完成於87年9 月9 日。是本件被告甲○○上開被訴
    使公務員登載不實罪及關於違背職務行賄罪之追訴權時效，
    業已因時效完成而消滅，揆諸前揭說明，本件爰不經言詞辯
    論，逕為免訴之諭知。
據上論斷，應依刑事訴訟法第302 條第2 款、第307 條規定，判
決如主文。
中　　華　　民　　國　　94　　年　　9 　　月　　16  　日
                  刑事第三庭  審判長法  官  張意聰
                                    法  官  郭瓊徽
                                    法  官  施添寶
中　　華　　民　　國　　94　　年　　9 　　月　　22　　日
以上正本證明與原本無異。
如不服本判決，應於收受送達後10日內向本院提出上訴書狀。
　　　　　　　　　　　　　　        書記官  陳威志
